【裁判字號】    97,易緝,64
【裁判日期】    970916
【裁判案由】    侵占
【裁判全文】
臺灣板橋地方法院刑事判決              97年度易緝字第64號
公  訴  人  臺灣板橋地方法院檢察署檢察官
被      告  甲○○
                      4樓
上列被告因侵占案件，經檢察官提起公訴（86年度偵字第22681
號），本院裁定改用簡式審判程序審理，判決如下：
    主  文
甲○○連續意圖為自己不法之所有，而侵占自己持有他人之物，
處有期徒刑肆月，如易科罰金，以銀元參佰元即新臺幣玖佰元折
算壹日。
    事  實
一、甲○○係設於臺北縣泰山鄉○○路○ 段397 號妮妮服飾行之
    負責人，竟基於意圖為自己不法所有之概括犯意，自民國86
    年7 月間某日起，至86年9 月間荐日止，將千樣實業股份有
    限公司委託寄賣之服飾，總計新臺幣（下同）29,3048 元出
    售予他人後，竟變易持有為己有，連續將上開出售服飾之款
    項予以侵占入己，而未與千樣公司結清上開寄賣之貨款。嗣
    經千樣公司發現妮妮服飾行結束營業，始查知上情。
二、案經千樣公司訴由臺灣板橋地方法院檢察署檢察官偵查起訴
    。
    理  由
一、上揭事實業據被告甲○○於偵查及本院審理中供承不諱，核
    與告訴代理人曾慶邁於偵查中指訴之情節相符，復有被告簽
    發之本票2 紙、銷貨表1 份、估價單4 份在卷可稽。本件事
    證明確，被告之侵占犯行洵堪認定，應予依法論科。
二、按行為後法律有變更者，適用行為時之法律。但行為後之法
    律有利於行為人者，適用最有利於行為人之法律，刑法第2
    條第1 項定有明文（刑法第2 條係規範行為後法律變更所生
    新舊法律比較適用之準據法，是刑法第2 條本身雖經修正，
    但該條文既屬適用法律之準據法，本身尚無比較新舊法之問
    題，應逕適用裁判時之刑法第2 條規定以決定適用之刑罰法
    律）。又比較時應就罪刑有關之共犯、未遂犯、想像競合犯
    、牽連犯、連續犯、結合犯，以及累犯加重、自首減輕暨其
    他法定加減（如身分加減）與加減例等一切規定，綜其全部
    罪刑之結果而為比較。再從刑附屬於主刑，除法律有特別規
    定者外，依主刑所適用之法律（最高法院95年第8 次刑事庭
    會議決議參照）。查被告行為後，刑法業於94年2 月2 日修
    正公布，並自95年7 月1 日起生效施行，茲就比較情形分述
    如下：
(一)、刑法第335 條第1 項之侵占罪雖未修正，然刑法第33條第5
    款有關罰金之最低數額部分，刑法分則編各罪所定罰金之貨
    幣單位原為銀元，修正前刑法第33條第5 款規定：「罰金：
    （銀元）1 元以上」，而銀元與新臺幣間之折算，依現行法
    規所定貨幣單位折算新臺幣條例規定，以銀元1 元折算新臺
    幣3 元；修正後刑法第33條第5 款則規定：「罰金：新臺幣
    1 千元以上，以百元計算之」；經比較修正前、後之規定，
    修正後刑法第33條第5 款所定罰金之最低數額，較之修正前
    提高，自以修正前刑法第33條第5 款規定有利於被告。
(二)、刑法第56條連續犯之規定，亦於94年1 月7 日修正公布刪除
    ，並於95年7 月1 日施行，則被告之犯行，因行為後刑法業
    已刪除連續犯之規定，此刪除雖非犯罪構成要件之變更，但
    顯已影響行為人刑罰之法律效果，自屬法律有變更，並以被
    告之行為時法律即舊法論以連續犯，較有利於被告。
(三)、被告行為後，刑法第41條於90年1 月10日修正公布，同年月
    12日生效，此次修正後該條第1 項規定：「犯最重本刑為5
    年以下有期徒刑之罪，而受6 月以下有期徒刑或拘役之宣告
    ，因身體、教育、職業或家庭之關係或其他正當事由，執行
    顯有困難者，得以1 元以上3 元以下折算1 日，易科罰金。
    但確因不執行所宣告之刑，難收矯正之效或難以維持法秩序
    者，不在此限」之規定，較此次修正前即被告行為時舊法規
    定犯最重本刑為3 年以下有期徒刑之罪，而受6 月以下有期
    徒刑或拘役之宣告，始得易科罰金，對被告較為有利。又94
    年1 月7 日修正，同年2 月2 日公布，95年7 月1 日施行之
    刑法，除刑法第41 條 第1 項有所修正外，罰金罰鍰提高標
    準條例於95年4 月28日修正，並自同年7 月1 日起生效施行
    。依修正前即90年1 月10日修正公布刑法第41條第1 項前段
    ，及修正前罰金罰鍰提高標準條例第2 條：「依刑法第41條
    易科罰金或第42條第2 項易服勞役者，均就其原定數額提高
    為1 百倍折算1 日；法律所定罰金數額未依本條例提高倍數
    ，或其處罰法條無罰金刑之規定者，亦同。」之規定，關於
    易科罰金折算標準，應以銀元1 百元、2 百元、3 百元折算
    1 日，經折算為新臺幣後，應以新臺幣3 百元、6 百元、9
    百元折算1 日。然修正後刑法第41條第1 項前段規定為：「
    犯最重本刑為5 年以下有期徒刑以下之罪，而受6 個月以下
    有期徒刑或拘役之宣告者，得以新臺幣1 千元、2 千元或3
    千元折算1 日，易科罰金。」。另修正後罰金罰鍰提高標準
    條例則刪除原第2 條之規定。是以比較新舊法結果，應適用
    修正前即90年1 月10日修正公布之刑法第41條第1 項前段規
    定，及修正前罰金罰鍰提高標準條例第2 條之規定，對被告
    為有利。
(四)、綜合上述各條文修正前後之比較後，適用修正後之刑法及刑
    法施行法等相關法律規定，並未對被告更為有利，揆諸前揭
    刑法第2 條第1 項前段規定，即應適用修正前即90年1 月10
    日修正公布之刑法第41條第1 項前段規定，及修正前罰金罰
    鍰提高標準條例等之規定。
三、核被告甲○○所為，係犯刑法第335 條第1 項之侵占罪。被
    告先後多次之侵占犯行，時間緊接，犯罪構成要件相同，顯
    係基於概括犯意為之，為連續犯，應依修正前刑法第56條之
    規定以1 罪論，並加重其刑。爰審酌被告之素行、犯罪之動
    機、目的、手段、所侵占之金額、告訴人所受之損害及被告
    雖坦承犯行，惟尚未與告訴人千樣公司達成民事和解，賠償
    損害之犯後態度等一切情狀，量處如主文所示之刑，並依修
    正前即90年1 月10日修正公布之刑法第41條第1 項前段規定
    ，諭知易科罰金之折算標準，以資懲儆。按中華民國96年罪
    犯減刑條例第5 條明定：「對本條例施行前，經通緝而未於
    中華民國96年12月31日以前自動歸案接受偵查、審判或執行
    者，不得依本條例減刑」，亦即在該條例「施行前」遭通緝
    ，且於該條例「施行時」仍未歸案，並在該條例「施行後」
    始遭緝獲（即非自動歸案）者，不得依該條例減刑。經查，
    本件被告犯罪之時間雖均在96年4 月24日以前，且所犯之罪
    並無中華民國96年罪犯減刑條例第3 條所列情形，惟被告於
    該條例施行前之87年3 月10日，因拒不到案，而遭本院通緝
    ，嗣於該條例施行後，始於97年4 月16日為警緝獲到案，並
    非被告自動歸案接受執行，此有通緝書、臺北縣政府警察局
    淡水分局97年4 月16日北縣警淡刑字第0970011481號通緝案
    件報告書及訊問筆錄各1 份在卷可稽，揆諸前開說明，自不
    得依該條例予以減刑，附此敘明。
四、本件經檢察官提起公訴，被告於準備程序中就被訴事實為有
    罪之陳述，經法官告知簡式審判程序之旨，並聽取公訴人、
    被告之意見後，本院合議庭裁定由受命法官獨任進行簡式審
    判程序，併予敘明。
據上論斷，應依刑事訴訟法第273 條之1 第1 項、第299 條第1
項前段，刑法第2 條第1 項、第335 條第1 項、修正前刑法第56
條、90年1 月10日修正公布之刑法第41條第1 項前段，罰金罰鍰
提高標準條例第1 條前段、廢止前罰金罰鍰提高標準條例第2 條
，判決如主文。
本案經檢察官郭季青到庭執行職務。
中    華    民    國    97    年    9     月    16    日
                  刑事第十九庭  法  官  曾正耀
上正本證明與原本無異。
如不服本判決，應於判決送達後10日內向本院提出上訴狀（應抄
附繕本）。
                                書記官  田世杰
中    華    民    國    97    年    9     月    16    日
附錄本案論罪科刑法條
刑法第335條第1項
意圖為自己或第3 人不法之所有，而侵占自己持有他人之物者，
處5 年以下有期徒刑、拘役或科或併科1 千元以下罰金。


司法院資訊處製作；財團法人民間司法改革基金會備份。
